臺灣高等法院高雄分院刑事判決　　　　　　　　　九十二年度上更(二)字第二三號
　　上　訴　人
　　即　被　告　丙○○
右上訴人因妨害自由等案件，不服臺灣高雄地方法院八十六年度訴字第二八六九號中
華民國八十六年九月二十四日第一審判決（起訴案號：臺灣高雄地方法院檢察署八十
六年度偵緝字第六三一號），提起上訴，判決後，經最高法院第二次發回更審，本院
判決如左：
      主  文
原判決撤銷。
丙○○共同以非法方法，剝奪人之行動自由，累犯，處有期徒刑壹年。
      事  實
一、丙○○曾於民國八十年間，因違反槍砲彈藥刀械管制條例案件，經臺灣高雄地方
    法院判處有期徒刑三月，如易科罰金，以三十元折算一日確定，於八十一年一月
    四日易科罰金執行完畢，仍不知悔改。丙○○於八十五年九月二日在金花都舞廳
    ，因乙○○向丙○○之友人蔡永祿索債一事，與丙○○發生口角及鬥毆，丙○○
    並受傷，因而心生不滿，竟於八十五年九月十日四時五十分許，與不詳姓名之成
    年男子四人，共同基於傷害、剝奪行動自由犯意之聯絡，在高雄市○○路與自立
    路口，由丙○○在場指揮並空手毆打，及由該四名男子以棍、棒及拳腳毆擊乙○○，欲挾持乙○○上車，乙○○之未婚妻丁○○見狀阻止，丙○○與不詳姓名之
    成年男子四人，復基於同上傷害他人身體之概括犯意，由該四名男子以木棍及拳
    腳毆打丁○○，致丁○○受有後枕部腫脹二×二公分、前胸瘀傷二×二公分、右
    肘瘀傷一點五×一點五公分、左肘一點五×一公分、左手中指瘀傷零點五×零點
    五公分、左手瘀傷一×一公分之傷害；丙○○等人將乙○○挾持上車剝奪行動自
    由，欲將其載往高雄縣鳥松鄉埔墓地，途中經仁武工業區中途換車時，乙○○
    企圖偷跑，為丙○○及該四名不詳姓名之人所查覺，而承續前揭傷害犯意，由該
    四名不詳之人打斷乙○○之腿骨，嗣到達鳥松鄉埔墓地後，丙○○仍指揮該四
    名成年男子，承續前揭傷害犯意，分持棍棒毆打乙○○，乙○○前後遭毆打，共
    計受有右小腿脛骨開放性骨折、左下腿挫裂傷、體表多處擦傷等傷害，嗣至同日
    八、九時許，丙○○始夥同前開四人，將車開回高雄市○○○路二四七號前，讓
    乙○○下車離去，乙○○行動自由遭剝奪約三、四小時之久。
二、案經乙○○、丁○○分別訴由高雄市政府警察局新興分局移送臺灣高雄地方法院
    檢察署檢察官偵查起訴。
      理  由
一、訊據上訴人即被告丙○○矢口否認右揭犯行，辯稱：案發當時，伊並不在現場，
    伊係珠寶商，與被害人不認識，也沒有關係；且被告於本案案發前，已與告訴人
    乙○○發生爭執受傷，於本案發生時自無體力挾持、傷害告訴人等云云。
二、經查：
（一）右揭事實，迭據告訴人乙○○於警、偵訊及本院審理中時指訴「我與丁○○二
      人被丙○○等人持木棍毆打：：並挾持我到高雄縣鳥松鄉毆打」、「我與丁○○是於八十五年九月十日凌晨四時五十分在本市新興區○○○○○路口被丙○○等人持木棍：：只押我上車的」、「：：將我押上車後載至鳥松鄉埔的墓
      地再持木棍毆打我：：再載我回到市區推我下車由一不知名人士送我在本市○○○路二四七號重仁骨科急救」、「（陳某有無出手打你？）有，而且均由他
      指揮，還叫他們把我押上車」、「被告當時站在旁邊（六合路與自立路口）指
      揮那些人打我」、「有先在中途換車，在換車時，我的腳被打斷」、「被告站
      在旁邊（在仁武及埔墓地）：：只是指揮，年輕人打我」（警卷、偵卷第五
      十頁、偵緝卷第三十四頁、本院九十三年一月八日審理筆錄）等語明確，丁○○亦指訴「八十五年九月十日凌晨四時五十分，我與乙○○前往本市六合夜市
      即六合、自立路口吃宵夜：：即碰上丙○○夥同不詳人士四人將乙○○毆打，
      是持木棍，我見狀欲攔阻卻被丙○○等人阻擋，且也被木棍打傷後，乙○○就
      被丙○○等人：：押上一部紅色自小客車上揚長而去」等語明確。
（二）經核告訴人前揭指訴情節大致相符，且乙○○、丁○○分別受有如事實欄所載
      之傷，並於八十五年九月十日前往就醫，分別有重仁骨科醫院、高雄市立婦幼
      綜合醫院之診斷證明書各一紙在卷可稽，而告訴人乙○○前於八十五年九月二
      日在金花都舞廳，因向蔡永祿索債，而與蔡永祿同行之被告發生口角，進而互
      毆，為被告與告訴人乙○○所供承（見八十六年偵緝字第六三一號第九頁正面
      、第二四頁正面、本院前審八十六年十二月二十二日訊問筆錄），並經本院調
      取八十六年度偵字第二五二二０號全卷（即被告告訴乙○○傷害案）核閱屬實
      ，乙○○既於本案案發前不久，與被告發生口角、打架，對被告之認識、記憶
      清晰，自無誤指之虞；另丁○○於警訊、偵查中指認被告之口卡，並稱被告確
      有在場指揮打人，經核該口卡相片與被告之面容並無多大改變，此亦有當庭拍
      攝之照片足資比對，丁○○亦無指認錯誤之虞。
（三）按告訴人、證人之陳述有部分前後不符，或相互間有所歧異時，究竟何者為可
      採，法院仍得本其自由心證予以斟酌，非謂一有不符或矛盾，即應認其全部均
      為不可採信；尤其關於行為動機、手段及結果等之細節方面，告訴人之指陳，
      難免故予誇大，證人之證言，有時亦有予渲染之可能；然其基本事實之陳述，
      若果與真實性無礙時，則仍非不得予以採信，最高法院七十四年台上字第一五
      九九號著有判例。經查本件告訴人乙○○對於案發時係遭被告指揮不詳姓名之
      人四人持棍、棒毆打，被告當時並無持槍，亦無以槍敲伊頭等情，已據其於警
      訊及偵查中供述明確，嗣乙○○於本院所供被告有持槍，並在墳墓那邊有拿槍
      敲伊頭，以及丁○○於警訊所稱好像有拿槍打乙○○云云，固有未符，惟乙○○為最直接之受害人（被毆打及剝奪自由），其於警、偵訊時距案發時間較近
      ，記憶較為清楚，其嗣後於本院所述情節，容或因時日已久，有所誤記，且丁○○亦未確定被告確有持槍，前揭不符之處，當以乙○○警、偵訊所述較為可
      採；又丁○○於本院雖稱案發當日就有去新興分局中山路派出所報案，警員叫
      伊回去的電話，看乙○○有沒有回來等語，而經本院函查結果，新興分局（含
      中山路派出所）於八十六年自高雄市○○○路遷回現址已逾七年，中山路派出
      所八十五年九月份之員警工作紀錄的已不復見（保存年限五年），同時亦無法
      查明丁○○是否有至該派出之報案紀錄，有該分局九十三年三月四日高市警新
      分三字第０九三０００二一二八號函可憑，而卷附警訊筆錄均係八十五年九月
      二十一日始行製作，且高雄市政府警察局新興分局八十六年七月二十九日高市
      警新分刑字第一二八八八函附民眾請求警察機關告訴案件申請書亦為丁○○於
      八十五年九月二十一日提出申請，再觀丁○○警訊時所供「因為案發後我自己
      受傷，又急著要找乙○○，且乙○○住院間我亦是陪同他在醫院裡，所以才到
      今日報案的」、「：：後乙○○就被丙○○等人持棍押上一部紅色自小客車上
      揚長而去，車號我沒看清楚，一會兒就有貴局中山路派出所員警到達現場，那
      時我人已先到醫院就醫，事後是附近麵攤告訴我有中山所員警有到場我才知道
      」等語，以及乙○○亦稱「案發當甲丁○○告知我事後貴局中山路派出所員警
      有到場處理，但已無人跡，而我是因傷重一直住院而無法親自到局報案，到九
      月十八日下午出院靜養，而今持柺杖才到局報案的」等語，丁○○所稱當日有
      至中山路派出所報案，應與事實不符，惟觀之渠等前揭供述丁○○當日係因受
      傷並急於找乙○○，嗣後乙○○傷重在醫院開刀診治，丁○○在醫院照顧，直
      至乙○○出院靜養後，才報案接受警訊製作筆錄，與常理並無悖離之處，實難
      以渠等至案發後十一日始報案，即認所為指訴不足採信。
（四）至被告於本院前審調查時雖辯稱：案發當時伊在高雄市二聖一巷四八號邱秀治
      住處，係於當甲早上七點左右，拿玉鐲等賣給邱秀治及其女友，於上午十時許
      離開，且伊於八十五年九月二日被乙○○毆打受傷嚴重，不可能再於同年九月
      十日毆打乙○○云云；證人邱秀治於本院前審亦證稱「（有向被告買過物？）
      買過鐲子、戒指，分別時間買的，八十五年九月十日我買的手鐲：：被告約是
      當甲上午七點左右來，約是九點左右走，在我家客廳看：：另當甲他手腳均包
      紮得很嚴重，問他他都不講：：」等語（上訴卷第三十一頁）。但查被告於
      八十六年六月六日經檢察官通緝為警查獲，於同日經檢察官訊問時即就本案情
      節加以訊問，且被告至八十六年十月八日始至哈爾濱派出所報案，就八十五年
      九月二日發生之事製作筆錄，顯見被告在八十六年六月六日當時已知乙○○告
      訴本案之情節，且被告於八十六年十月八日已就八十五年九月二日與乙○○打
      架情節提出告訴，當時對八十五年九月十日之當日行蹤，卻未於偵審中提出前
      開不在場證明，直至八十七年一月十九日於本院上訴審時始行提出？已令人置
      疑；又被告初則稱當甲係在二聖路四十八號與人下圍棋，並未供出有賣手鐲給
      邱秀治（上訴卷第二十二頁，八十六年十二月二十二日筆錄），與其嗣後改稱
      當甲賣手鐲給邱秀治，亦有未符；再被告於八十五年九月二日與乙○○發生
      口角打架，並至阮綜合醫院急診，其當時傷勢為右上臂、背部、顏面、後枕部
      撕裂傷，腳部並無傷勢，此有阮綜合醫院病歷表在卷可憑（上訴卷第三十九頁
      ），惟被告於就診時，主訴被人以酒瓶打傷，急診治療後即行離院並無住院，
      所受之傷並無影響身體之活動，此有阮綜合醫院八十九年七月六日阮八九總字
      第０四六五號函附於本院卷內可稽（見本院八十九年七月十日收文），雖被告
      之驗傷診斷書上載明推定醫治之需要日數載明為二週（見０六三一號偵查卷第
      二十四之一頁），但亦僅係指該所受之傷完全復合之時間，不能因此即認八十
      五年九月十日，即其受傷之八日後，不可能再毆打乙○○、丁○○，並挾持乙○○約四個小時之久（受傷當日既無影響身體之活動，當日即有能力毆打並挾
      持乙○○，更何況在八日後）；又被告既於八十九年九月二日包紮完畢後即
      行離去，並未繼續至醫院治療，衡情於數日之後應已拆除帶等情，豈可能於
      八日後仍手腳包紮嚴重？況被告急診時，腳部並未受傷，邱秀治卻證稱被告手
      腳均包紮得很嚴重，顯與常常理有違。綜上所述，被告前開所辯及邱秀治之證
      詞，均難採為被告有利之證據。
（五）又被告於本院前審雖又辯稱：「判決書有提起（案發時間），我才極力的想，
      想起來的，另哈爾濱派出所警員也可作證」（上訴卷第二十二頁）云云。惟查
      被告不僅無法查出其所稱哈爾濱派出所警員之姓名，以供查證且亦未表示需警
      員證明何事。被告或稱其於二聖路四十八號與人走圍棋、或稱出賣手鐲給邱秀
      治，並無犯罪或被害，豈有至派出所報案之可能，而依被告嗣於本院前審所提
      出之說明「哈爾濱派出所有被告報案之日期為證」（本院八十六年度上訴字第
      二三七五號卷審理筆錄後附）以及被告向最高法院提起上訴之上訴理由狀六「
      被告於：：：八十五年九月二日晚上受傷之事實，且有向哈爾濱派出所報案：
      ：：」之記載以觀，應係指被告確有於八十五年九月二日受傷，並向哈爾濱派
      出所報案，而非指八十五年九月十日向派出所報案，而被告於八十六年十月八
      日固確有向哈爾濱派出所報案，且警方亦將告訴人乙○○列為被告移送，此業
      經本院調閱臺灣高雄地方法院檢察署八十六年度偵字第二五二二０號卷屬實，
      並有高雄市政府警察局三民第一分局刑事案件移送書一份附於本院前審卷可證
      ，惟此究僅能證明被告確有報案紀錄，仍不能證明被告於八十五年九月十日四
      時五十分許並未毆打告訴人。被告所辯，均不足採信，其犯行自堪認定。
三、核被告所為，係犯刑法第三百零二條第一項之妨害自由罪及同法第二百七十七條
    第一項之傷害罪。其先後多次傷害犯行，時間緊密，犯意概括，所犯構成要件相
    同，為連續犯，依刑法第五十六條規定，以一罪論，並加重其刑。公訴人漏未論
    引被告傷害罪之連續犯，容有誤會。又被告所犯上開二罪，有方法結果之牽連關
    係，依刑法第五十五條之規定，應從較重之妨害自由罪處斷。被告與姓名不詳之
    四名成年男子間，有犯意聯絡及行為分擔，均為共同正犯。查被告前曾八十年間
    ，因違反槍砲彈藥刀械管制條例案件，經原審法院判處有期徒刑三月，如易科罰
    金，以三十元折算一日確定，於八十一年一月四日易科罰金執行完畢，有臺灣高
    雄地方法院檢察署刑案資料查註紀錄表在卷可稽，其於五年之內，再犯本案之罪
    ，係屬累犯，應依刑法第四十七條之規定加重其刑。
四、原審為被告論罪科刑之判決固非無見。惟查被告夥同該四名不詳姓名之人，於仁
    武工業區時，亦有毆打乙○○，業據乙○○於偵查、本院審理中供明（偵緝卷第
    三四頁、本院九十三年一月八日審理筆錄），原審未予認定，即有未當；且原審
    就上訴人與其餘不詳姓名之成年男子四人，毆打乙○○，如何為分擔行為？並未
    加以記載，亦有違誤。被告上訴意旨，否認犯罪指摘原判決不當，為無理由，惟
    原判決既有可議，自應予撤銷改判。審酌被告素行不佳，其於公共場所毆打告訴
    人，並將乙○○挾持上車，於途中換車及到達墓地時，亦分別毆打乙○○，乙○○受傷非輕，被告犯罪後狡飾犯行，未有悔意等一切情狀，仍如原審量處有期徒
    刑一年；被告等人所持用毆傷告訴人等之木棍、鋁棒，因未扣案，復無證據證明
    係被告等人所有，亦非屬違禁物，故不宣告沒收。
據上論結，應依刑事訴訟法第三百六十九條第一項前段、第三百六十四條、第二百九
十九條第一項前段、刑法第二十八條、第二百七十七條第一項、第三百零二條第一項
、第五十五條、第四十七條、罰金罰鍰提高標準條例第一條前段，判決如主文。
本案經檢察官王登榮到庭執行職務。
中      華      民      國    九十三    年      五      月     十三     日
                              臺灣高等法院高雄分院刑事第一庭
                                  審判長法官  吳水木
                                        法官  洪慶鐘
                                        法官  趙文淵
右正本證明與原本無異。
如不服本判決應於收受本判決後十日內向本院提出上訴書狀，其未述上訴理由者，
並得於提起上訴後十日內向本院補提理由書狀（均須按他造當事人之人數附繕本)「
切勿逕送上級法院」。
                                      書記官  吳新貞
中      華    民      國    九十三    年      五      月     十三     日
附錄：本判決論罪科刑法條：
刑法第三百零二條第一項
私行拘禁或以其他非法方法，剝奪人之行動自由者，處五年以下有期徒刑、拘役或三
百元以下罰金。
